臺北高等行政法院判決
　　　　　　　　　　　　　　　　　　 94年度訴字第00550號
　　　　　　　　　　　　　　　.
原　　　告　華孚科技股份有限公司
代　表　人　甲○○
訴訟代理人　林宜信會計師
　　　　　　林瑞彬律師
被　　　告　財政部臺灣省北區國稅局
代　表　人　許虞哲（局長）
訴訟代理人　丙○○
　　　　　　乙○○
上列當事人間因營業稅事件，原告不服財政部中華民國92年1月7
日台財訴字第0900070318號訴願決定，提起行政訴訟。本院判決
如下：
　　主  文
原告之訴駁回。
訴訟費用由原告負擔。
　　事  實
一、事實概要：原處分機關桃園縣稅捐稽徵處以原告於86年5月
    間無交易事實，取得虛設行號瑞原電子股份有限公司 (下稱
    瑞原公司)虛開統一發票7張，銷售額計新台幣 (下同)23,
    874,040元，於申報當期銷售額時申報扣抵營業稅額，而逃
    漏稅額1,193,703元，除核定補徵營稅業稅外，並按所漏稅
    額處5倍之罰鍰計5,968,500元，業經原告分別於89年12月6
    日、90年3月9日如數繳納所漏本稅及前開罰鍰，並因原告未
    申請復查而確定在案。嗣92年1月1日起營業稅業務由財政部
    各地區國稅局承辦，原告於92年7月2日主張依稅捐稽徵法第
    28條第1項規定，向被告申請退還前開已繳納之本稅及罰鍰
    ，經被告於92年9月5日以北區國稅桃縣三字第092131130號
    函覆否准所請，原告不服，提起訴願，經決定駁回後，遂提
    起本件行政訴訟。
二、兩造聲明：
　　(一)原告聲明：
      1.訴願決定、原處分均撤銷。
      2.被告應做成退還原告本稅1,193,703元及罰鍰5,968,500
        元之處分。
　　(二)被告聲明：駁回原告之訴。
三、兩造之爭點：原處分有無稅捐稽徵法第28條「適用法令錯誤
                」之情形？
　　(一)原告主張之理由：
      1.按原告於86年5月間向瑞原公司購買之電零組件23,874,
        040元，並取得該公司之統一發票，係原告於84至86年
        間銷售予恆安電腦公司（下稱恆安公司），再由恆安公
        司銷售予瑞原公司者，因瑞原公司對產品不滿意要求退
        貨，經恆安公司商請原告直接向瑞原公司購回該批退貨
        ，並以原告原先對恆安公司之應收貨款直接沖抵前開貨
        款。原告購回之系爭電子零組件，其中電視卡254,140
        元、硬碟機746,460元及電源線36,480元先後於87、88
        年轉供自用，其餘22,836,960元於89年間陸續出售予富
        慷、謙凌及泓瑜等3家公司，並於90年4月間收到該3家
        公司貨款。足證原告確有向瑞原公司進貨之事實，原告
        於原處分機關調查時，已詳述上情，並提供相關憑據供
        核，惟原處分機關怠於調查，執意要求原告提供已逾5
        年保存期限之對恆安公司之銷貨發票，並以原告無法提
        供為由，逕認原告所提憑證均無法證明有向瑞原公司進
        貨之事實，已違反行政程序法第36條依職權調查及第43
        條依論理法則及經驗法則調查證據之規定，原補稅及罰
        鍰處分自應予撤銷。
      2.退萬步言，縱原告所提證據不足證明有向瑞原公司進貨
        之事實，惟依前開事證，已足證原告確有購進系爭電子
        零組件之事實，被告亦無積極證據證明原告「確有購進
        系爭電子零組件之事實」之主張為虛偽，依司法院釋字
        第337號解釋及財政部93年7月9日台財稅第831601371號
        函令規定，原告至多應僅有稅捐稽徵法第44條行為罰之
        適用，被告逕依行為時營業稅法第51條第5款裁處罰鍰
        ，其罰鍰處分顯不合法，亦應予撤銷。
      3.按稅捐稽徵法第28條之規範意旨，其所稱「適用法令錯
        誤」，應包括「事實認定因違反採證法則而有錯誤」之
        情形。原處分於原調查程序所引之證據作為認定原告之
        違章事實，實有如後述之違法：
        (1)所引用檢察官起訴書是否有載明原告取得瑞原公司前
          開發票係屬無進貨事實之交易，未於處分書中載明，
          亦從未提示前揭起訴書及事後之判決書供原告陳述意
          見，其認定事實違反論理及經驗法則，已違反行政程
          序法第43條規定，且未於處分書載明其為判斷之理由
          ，亦違反同條後段「將其決定及理由告知當事人」之
          規定。
        (2)依前所述，原告所提前揭帳證資料，已足證明原告確
          有購進系爭電子零組件之事實，因此，縱被告認定瑞
          原公司為虛設行號，非原告該筆系爭進貨之實際交易
          對象，被告亦僅能按稅捐稽徵法第44條規定處罰原告
          ，被告卻錯誤適用營業稅法第51條規定核定補稅及裁
          處罰鍰，適用法令顯然錯誤。
        (3)原處分係依行為時營業稅法第33條第1項及第51條第3
          項規定對原告核課本稅及罰鍰，原處分機關就「原告
          未有進貨事實而虛報進項稅額」之構成要件事實，自
          應負舉證責任，惟被告卻認原處分係因以原告未能提
          示直接證據證明原告主張之事實，而未對為處分之構
          成要件事實盡其舉證責任，其引用之證據法則實顯然
          錯誤至灼。
        4.綜上，原課稅及罰鍰處分，其適用法令顯有錯誤，原
          告依稅捐稽徵法第28條規定申請退稅，自屬有據。
    (二)被告主張之理由：
      1.按「納稅義務人對於因適用法令錯誤或計算錯誤溢繳之
        稅款，得自繳納之日起5年內提出具體證明，申請退還
        ；逾期未申請者，不得再行申請。」為稅捐稽徵法第28
        條所明定。
      2.本案原處分機關調查，原告委託會計部副課長陳嬿雲說
        明略以：本公司於84至86年銷貨予恆安公司，86年時恆
        安公司欲退貨，但恆安公司表示已銷貨給瑞原公司，恆
        安公司已無庫存，所以經由恆安將銷給瑞原公司的貨退
        還給本公司，並將非實際交易對象瑞原的發票拿給本公
        司當作進項憑證等語，惟就交貨日期、貨品名稱數量、
        單價金額均稱不清楚，亦無法提示估價單、訂貨單、送
        貨單等相關資料供核，非如原告所稱其已詳細交代前述
        交易流程，故原處分機關以原告所主張事實既違反經驗
        法則且無法提示具體資料供查，而核定補稅及裁罰，原
        告亦如數繳納前開本稅及罰鍰在案。若原告主張其交易
        屬實，本應於調查時主動提示對其有利之證據以為證明
        ，縱未在稽徵機關調查時提示其相關進銷資料等佐證資
        料，亦應於本件申請退還錯誤溢繳稅款時提示以實其說
        ，惟原告諉以原始憑證逾5年保存期限無法提示，反要
        求原處分機關應就其主張之事實調查證據，其規避舉證
        責任之意圖至明，依行政法院36年判字第16號判例意旨
        ，原告既無法提示系爭貨物原售予恆安公司而由瑞原公
        司退貨之相關事證，自不能認其主張為真實。
      3.次查，原告於89年筆錄稱86年恆安公司欲退貨，但表示
        該公司已銷貨給瑞原公司，已無庫存，故由恆安公司將
        已銷給瑞原公司的貨物，送還原告及將非實際交易對象
        瑞原公司的統一發票拿給原告當作進項憑證云云，惟於
        補充理由書改稱係84至86年間原銷售予恆安公司，恆安
        公司再將之售予瑞原公司，嗣瑞原公司欲退貨，因恆安
        公司已將停業，乃商請原告直接向瑞原公司買回系爭貨
        物，其供詞前後予盾，顯無可採。又原告對貨款交付情
        形，始終皆主張採帳上沖銷，核與一般交易有支付貨款
        方式不同有悖常理，且未提示歷年與恆安交易付款資料
        （應收及應付帳款明細帳），實難以證明對恆安公司尚
        有應付帳款可供沖銷，空言主張，自難採信。
      4.原告另主張向瑞原公司購回系爭交易之電子零組件，於
        86至88年度均未出售，僅電視卡254,140元全部於87年
        度轉供原告自用，硬碟機746,460元及電源線36,480元
        全部於88年度轉供自用；其餘進貨於89年間陸續出售予
        富慷股份有限公司、謙凌股份有限公司及泓瑜股份有限
        公司等3家公司，但依原告於訴願時提示之帳載資料勾
        稽結果，因相同貨品也有向其他公司進貨，故縱使原告
        有銷售系爭交易之電子零組件予前開公司，亦難證明原
        告確有向瑞原公司購進系爭電子零組件之事實。
      5.依稽徵作業程序，營業人申報銷項稅額時，僅提供記載
        發票號碼、買受人統一編號、銷售額、課稅別及稅額之
        發票明細表，而詳實記載品名、數量、單價之發票存根
        聯，則為營業人之原始憑證由營業人自行保存，原告所
        主張銷售貨物予恆安公司之事實，自須提示發票存根聯
        ，由其記載品名、數量、單價等交易內容勾稽始足以證
        明其交易事實，故其以由被告「調檔」即可查明原告是
        否有銷售貨物予恆安公司之主張，係其不諳稽徵作業程
        序所致。原告對其主張之事實既未能提出具體事證，且
        原處分亦無錯誤認定事實而適用法令錯誤或計算錯誤情
        事，原告依稅捐稽徵法第28條申請退稅，顯無理由。
　　理  由
一、按「納稅義務人對於因適用法令錯誤或計算錯誤溢繳之稅款
    ，得於繳納之日起五年內提出具體證明申請退還；逾期未申
    請者，不得再行申請。」稅捐稽徵法第28條定有明文。
二、本件原處分機關以原告於86年5月間無交易事實，取得虛設
    行號瑞原公司虛開統一發票7張，銷售額計23,874,040元，
    於申報當期銷售額時申報扣抵營業稅額，而逃漏稅額1,193,
    703元，除核定補徵營稅業稅外，並按所漏稅額處5倍之罰鍰
    計5,968,500元，原告已如數繳納，且未申請復查而確定在
    案。嗣原告於原告於92年7月2日主張依稅捐稽徵法第28條第
    1項規定，向被告申請退還前開已繳納之本稅及罰鍰，經被
    告所屬桃園分局以原處分適用法令無錯誤，而否准原告所請
    之事實，有原告92年7年2日申請書及被告所屬桃園分局92年
    9月5日北區國稅桃縣三字第092131130號函附原處分卷可稽
    ，並為兩造所不爭，堪信為真實。
三、原告不服循序提起行政訴訟，主張：其係84至86年間原銷售
    電子零組件予恆安公司，恆安公司再將之售予瑞原公司，嗣
    瑞原公司要求退貨，因恆安公司即將停業，乃商請原告直接
    向瑞原公司購回該批退貨計23,874,040元，並以其原先對恆
    安公司之應收貨款直接沖抵該貨款，依原告所提相關證據，
    已足證明確有向瑞原公司進貨之事實，原處分機關並無積極
    證據證明原告確無向瑞原公司進貨之事實，亦無積極證據否
    認原告確有購進前開電子零組件之事實，逕認原告無實際交
    易取得虛設行號之發票虛報進項稅額，核定補徵本稅及依行
    為時營業稅法第51條第5款規定裁處罰鍰之處分，已違反行
    政程序法第36條應依職權調查證據及同法第43條之證據法則
    ，其適用法令顯有錯誤，原告自得依稅捐稽徵法第28條規定
    申請退稅等語。
四、經查，稅捐稽徵法第28條所稱「適用法令錯誤或計算錯誤」
    ，係指本於確定之事實所為單純適用法令或稅額之計算有無
    錯誤之爭執，至於主張原處分認定事實錯誤，進而為適用法
    令錯誤或計算錯誤之爭執，則非屬得依稅捐稽徵法第28條規
    定請求退稅之範疇。(參照最高行政法院94年度判字第1622
    號判決、94年各級行政法院行政訴訟法律座談會法律問題第
    7 則研討結論)。本件原告主張其確有向瑞原公司進貨之事
    實，原處分機關未依職權調查證據，逕以其無進貨事實而虛
    報進項稅額，核定補徵營業稅及裁處罰鍰，其判斷事實顯違
    論理及經驗法則云云，均係對於原課稅原因事實之爭執，並
    非本於確定之事實適用法令有無錯誤之爭議，亦非單純數額
    計算錯誤之問題，揆諸前揭說明，自無適用稅捐稽徵法第28
    條規定之餘地。再者，原處分機關本於認定原告無實際交易
    取得瑞原公司之發票虛報進項稅額，而逃漏稅額1,193,703
    元之事實，依行為時營業稅法第51條第5款規，除核定補徵
    營稅業稅外，並按所漏稅額處5倍之罰鍰計5,968,500元，亦
    無適用法令錯誤或計算錯誤之情形。故原告主張依稅捐稽徵
    法第28條規定，申請退還溢繳之前開營業稅及罰鍰，於法即
    非有據。
五、綜上所述，被告否准原告所請退還稅款及罰鍰之處分，並無
    違誤，訴願決定予以維持，亦無不合。原告訴請撤銷，並請
    求判命被告作成退還本稅1,193,703元及罰鍰5,968,500元之
    處分，均無理由，應予駁回。
據上論結，本件原告之訴為無理由，爰依行政訴訟法第98條第3
項前段，判決如主文。
中　　華　　民　　國　　94　　年　  11　　月　 16  　 日
                       第四庭審判長法  官　徐瑞晃
                                   法  官　吳慧娟
                                   法  官　蕭惠芳
上為正本係照原本作成。
如不服本判決，應於送達後20日內，向本院提出上訴狀並表明上
訴理由，如於本判決宣示後送達前提起上訴者，應於判決送達後
20日內補提上訴理由書（須按他造人數附繕本）。
中　　華　　民　　國　　94　　年　  11　　月　 16  　 日
            　　　　　　   　　　　書記官  李淑貞
